臺灣板橋地方法院刑事判決　　　　　　　 93年度易字第432號
公　訴　人　臺灣板橋地方法院檢察署檢察官
被　　　告　甲○○
上列被告因詐欺案件，檢察官聲請簡易判決處刑（92年度偵緝字
第1999號），本院認不宜以簡易判決處刑，適用通常程序審判，
判決如下：
    主  文
甲○○連續意圖為自己不法之所有，以詐術使人將本人之物交付
，處有期徒刑陸月，如易科罰金以佰元折算壹日。
    事  實
一、甲○○係設於臺北縣泰山鄉○○路○段153 號4 樓瑞北有限
    公司（以下簡稱瑞北公司）之負責人，於民國92年5 月6 日
    向瑞北公司負責保管公司營利事業登記證及該公司在各銀行
    所開立帳戶印鑑（包括瑞北公司印鑑及負責人甲○○印鑑）
    、存摺之會計乙○○訛稱因需辦理個人貸款，需使用公司營
    利事業登記證作為參考資料，而索得公司營利事業登記證，
    旋意圖為自己不法之所有，基於概括之犯意，連續於同日至
    下列銀行：
  (一)至設於臺北縣新莊市○○路320 號之中國信託商業銀行新莊
    分行，持瑞北公司營利事業登記證，向銀行經辦人員謊稱瑞
    北公司在該銀行000000000000號外匯活期存款帳戶、000000
    000000號活期存款帳戶之印鑑（包括瑞北公司印鑑及負責人
    甲○○印鑑）、存摺已遺失，掛失000000000000號外匯活期
    存款帳戶之印鑑，申請更換新印鑑，將該帳戶內之歐元112.
    62元（聲請簡易判決處刑書誤載為歐元112.27元）、英鎊0.
    24元、美金50.08 元均轉入000000000000號活期存款帳戶，
    又掛失000000000000號活期存款帳戶之印鑑、存摺，申請更
    換新印鑑及補領新存摺，而將該帳戶內原有之新臺幣376,60
    3 元，及上開歐元112.62元所換算之新臺幣4,405 元、英鎊
    0.24元所換算之新臺幣13元、美金50.08 元所換算之新臺幣
    1,739 元均予提領，使銀行經辦人員陷於錯誤，而交付上開
    合計之現金新臺幣382,760 元。
  (二)至設於臺北市○○路68號1 樓之日盛國際商業銀行松江分行
    ，持瑞北公司營利事業登記證，向銀行經辦人員謊稱瑞北公
    司在該銀行00000000000000號活期存款帳戶之印鑑（包括瑞
    北公司印鑑及負責人甲○○印鑑）、存摺已遺失，掛失該帳
    戶之印鑑、存摺，申請更換新印鑑及補領新存摺，而將該帳
    戶內之新臺幣2,770 元（聲請簡易判決處刑書誤載為新臺幣
    1,786 元）予以提領，使銀行經辦人員陷於錯誤，而交付上
    開現金新臺幣2,770 元。
  (三)至設於臺北市○○路100 號之中國國際商業銀行國外部，持
    瑞北公司營利事業登記證，向銀行經辦人員謊稱瑞北公司在
    該銀行00000000000 號外匯活期存款帳戶之印鑑（包括瑞北
    公司印鑑及負責人甲○○印鑑）、存摺已遺失，掛失該帳戶
    之印鑑、存摺，申請更換新印鑑及補領新存摺，而將該帳戶
    內之美金100.17元（聲請簡易判決處刑書誤載為美金100.03
    元）予以提領，使銀行經辦人員陷於錯誤，而交付上開美金
    100.17元兌算之現金新臺幣3,477 元。
二、案經瑞北公司股東丙○○訴請臺灣板橋地方法院檢察署檢察
    官向本院聲請簡易判決處刑，經本院認不宜以簡易判決處刑
    ，適用通常程序審判之。
    理  由
一、訊據被告甲○○固坦承於上揭時地向瑞北公司會計索得公司
    營利事業登記證後，至上揭銀行掛失瑞北公司在各銀行所開
    立帳戶之印鑑、存摺，申請更換新印鑑及補領新存摺，而將
    各該帳戶內之上開存款予以提領之事實，惟矢口否認有何詐
    欺犯行，辯稱：伊是瑞北公司的負責人，公司的業務、財務
    、各家銀行開戶，都是伊簽名、蓋章，股東丙○○未到公司
    關心過事情，只等分紅利；公司的營利事業登記證和印鑑，
    都是伊保管，如有事外出才會交給會計乙○○保管；伊為公
    司的業務勞心勞力，為公務跌傷四肢，需醫療費用，理應由
    公司支付，所以才到銀行提領云云。經查：
  (一)被告於上揭時地至上揭銀行掛失瑞北公司在各銀行所開立帳
    戶之印鑑、存摺，申請更換新印鑑及補領新存摺，而將各該
    帳戶內之上開存款予以提領之事實，有各項掛失止付、更換
    、查詢暨終止使用申請書影本二件、外匯存款對帳單一件、
    帳戶歷史交易查詢一件及中國信託商業銀行93年9 月7 日中
    信銀93莊發字第026620077 號、94年3 月25日中信銀作業00
    000000002 號函各一件（以上為中國信託商業銀行部分）、
    印鑑掛失止付暨更換印鑑申請書影本一件、存單摺掛失止付
    申請暨新單摺補領書影本一件、交易查詢報表一件及日盛國
    際商業銀行松江分行93年6 月10日日盛銀松江字第93249 號
    、93年11月12日日盛銀松江字第93440 號函各一件（以上為
    日盛國際商業銀行部分）、存戶更換印鑑申請書影本一件、
    存摺掛失暨遺失補發新存摺申請書影本一件、外匯活期存款
    取款憑條影本一件、交易明細查詢表一件及中國國際商業銀
    行93年8 月19日（93）國台兌字第00716 號函一件在卷可稽
    。
  (二)被告為瑞北公司之董事，為負責人，固有卷附之瑞北公司變
    更登記表影本及董事、股東名單影本各一件可稽，然查，依
    上開變更登記表及董事、股東名單所示，瑞北公司另有一名
    股東即告訴人丙○○，且瑞北公司有獨立之法人格，與被告
    乃截然不同之二人，瑞北公司在各該銀行帳戶內之存款，乃
    屬瑞北公司所有，而非被告所有。證人即瑞北公司之會計乙○○到庭亦證稱：伊負責保管瑞北公司營利事業登記證及該
    公司在各該銀行所開立帳戶之印鑑、存摺，因公司有兩個股
    東，伊要對兩個股東負責，被告除了每個月約一萬元的零用
    金外，如果被告要動用銀行帳戶內的錢，可以通知會計部，
    經兩個股東都同意，才可以領款等語（見本院94年11月1 日
    審判筆錄），是被告無權自行決定使用瑞北公司在各該銀行
    帳戶之印鑑、存摺領取帳戶內之存款，甚為明確。本件告訴
    人丙○○亦陳明其未同意被告於92年5 月6 日領取上開存款
    等情在卷，被告無權領取存款，竟以向各該銀行經辦人員謊
    稱帳戶之印鑑、存摺已遺失，進而申請更換新印鑑及補領新
    存摺之方法，而將各該帳戶內之上開存款予以提領，則其有
    不法取得上開存款之意圖，而向各該銀行經辦人員施用欺罔
    手段，使經辦人員因誤信為真而交付存款，灼然無疑，從而
    ，被告所辯無非均屬事後卸責之詞，不足採信，事證明確，
    其犯行洵堪認定。
二、核被告所為，係犯刑法第339 條第1 項之詐欺取財罪。被告
    先後多次詐欺取財之犯行，時間緊接，所犯係構成要件相同
    之罪，顯係基於概括犯意而為之，應依連續犯之規定論以一
    罪並依法加重其刑。聲請簡易判決處刑意旨雖認被告所為係
    犯刑法第336 條第2 項之業務侵占罪，惟查，被告就瑞北公
    司在各該銀行所開立帳戶內之存款，依上所述，並無何業務
    上之持有關係，是被告所為應不成立刑法第336 條第2 項之
    業務侵占罪，惟因聲請簡易判決處刑書之犯罪事實欄已載明
    被告「向銀行佯稱公司印鑑及存摺遺失，另重新申請存摺及
    印鑑」，已論及被告有向銀行施用詐欺之行為，是起訴法條
    應予變更，就被告所為論以刑法第339 條第1 項之詐欺取財
    罪。爰審酌被告之素行狀況、犯罪動機、手段、目的、所生
    危害及犯罪後狡詞否認未見悔意等一切情狀，量處如主文所
    示之刑，並諭知易科罰金之折算標準。
據上論斷，應依刑事訴訟法第452 條、第299 條第1 項前段、第
300 條，刑法第56條、第339 條第1 項、第41條第1 項前段，罰
金罰鍰提高標準條例第1 條前段、第2 條，判決如主文。
本案經檢察官黃仙宜到庭執行職務。
中　　華　　民　　國　　94　　年　　11　　月　　29　　日
                  刑事第十三庭  審判長法　官  戴嘉清
                                      法  官  林晏鵬
                                      法  官  陳信旗
以上正本證明與原本無異
如不服本判決應於送達後10日內向本院提出上訴狀
中　　華　　民　　國　　94　　年　　11　　月　　29　　日
                                      書記官　許千士
附錄本案論罪科刑法條全文：
刑法第339 條
意圖為自己或第三人不法之所有，以詐術使人將本人或第三人之
物交付者，處五年以下有期徒刑、拘役或科或併科一千元以下罰
金。
以前項方法得財產上不法之利益或使第三人得之者亦同。
前二項之未遂犯罰之。
